【裁判字號】    95,重訴,86
【裁判日期】    950818
【裁判案由】    損害賠償
【裁判全文】
臺灣桃園地方法院民事判決              95年度重訴字第86號
原      告  己○○
            丙○○
            乙○○
            甲○○
被      告  丁○○
            戊○○
上列當事人間請求損害賠償事件，原告就本院94年度訴字第1743
號強盜（強盜致人於死）刑事案件提起附帶民事訴訟（94年度重
附民字第31號），由本院刑事庭裁定移送前來，經本院於民國95
年8 月11日言詞辯論終結，判決如下：
    主  文
被告應連帶給付原告己○○新台幣肆佰捌拾貳萬肆仟伍佰肆拾肆
元，及連帶給付原告丙○○、乙○○、甲○○三人各新台幣壹佰
萬元，暨均自民國九十四年十二月二十八日起至清償日止，按週
年利率百分之五計算之利息。
訴訟費用由被告連帶負擔。
    事  實
甲、原告方面：
一、聲明：如主文所示。
二、陳述：
  (一)被告丁○○、戊○○於民國94年6 月29日凌晨在桃園縣中壢
    市○○○路○ 段某小吃店內吃飯喝酒時，見獨自在該店內喝
    酒之被害人即原告之被繼承人陳擇雄，已酩酊大醉正欲騎機
    車離開，復見陳擇雄年紀很大又身材瘦弱顯有機可乘等情，
    被告2 人竟共同基於為自己不法所有之犯意聯絡，旋即尾隨
    陳擇雄走出小吃店，乘陳擇雄正欲發動機車離去之際，將其
    攔下，要求陳擇雄不要騎車，適有警員駕駛巡邏車經過，陳
    擇雄上前攔下警員，被告則向警員佯稱會送陳擇雄回去等語
    ，警員不察，逕行離去。嗣陳擇雄轉而前往上開飲食店左鄰
    之寵物店內與該店店員聊天，被告丁○○即命被告戊○○去
    搶陳擇雄之皮夾，戊○○隨即前往上開寵物店內，將陳擇雄
    拉離該店，並以其在陳擇雄前方拖行，致令陳擇雄臉部上仰
    之方式，將陳擇雄拖至上開飲食店右側之暗巷內，使陳擇雄
    翻身趴倒在地，而人體頭部乃人之生命中樞，內有主司運動
    、感覺、記憶、動作協調等功能之大腦、小腦及調節血壓、
    呼吸等重要功能之腦幹等重要器官，構造甚為脆弱且不堪外
    力之重擊，倘受外力重擊，極易造成頭骨破裂骨折、大量出
    血等足以造成死亡結果之危險，而人體之脖子、胸部、背部
    等處亦為重要部位，如對上開部位踹踢、捶打，一般人均可
    預見此舉足以引起死亡之結果，被告2 人為強取陳擇雄之財
    物，竟由被告戊○○先徒手毆擊陳擇雄背部、前胸及以腳踹
    踢陳擇雄背部、脖子、頭部等部位，使陳擇雄無法反抗，被
    告丁○○則出手拿取陳擇雄放置在長褲右後口袋內之皮夾（
    內有現金新台幣 (下同)2 百 餘元、證件等物），時陳擇雄
    以手護住放置皮夾之口袋，口出「不要、不要」等語，丁○○乃強行將陳擇雄之手拉開，將上開皮夾取走，陳擇雄此時
    雖無法反抗，惟仍側身抬頭瞪視被告丁○○，戊○○見此情
    景，復強行將陳擇雄之身體壓下，持續以腳踹踢陳擇雄，被
    告丁○○亦同以徒手方式捶打陳擇雄之背部、頭部等部位及
    以腳踹踢陳擇雄之腳部，並要求戊○○動手翻找陳擇雄身上
    之財物，戊○○遂在陳擇雄身著衣服內取得手機1 支後，將
    陳擇雄之身體翻正令其仰躺，因被告戊○○見陳擇雄之身體
    及眼睛均無動作，似已死亡，便將陳擇雄拖至上開飲食店後
    方空地處，以拳頭捶打陳擇雄胸口2 次，希望使陳擇雄繼續
    呼吸，徒勞無功後，即以陳擇雄原本穿著之上衣覆蓋住陳擇
    雄頭部後，偕同丁○○各自騎乘其等使用之腳踏車離開現場
    ，逃離到上開飲食店附近之桃園縣中壢市慈愛一村廢棄眷村
    處休息，丁○○又告知戊○○其等逃離現場時，未將原欲強
    盜之陳擇雄使用之上開機車拿取得手，戊○○遂返回上開飲
    食店前之機車停放處，以陳擇雄原先插放在該機車電門處之
    鑰匙發動機車，而將機車強盜得手，後並將陳擇雄之手機變
    賣得款3 百元後，供其2 人花用。嗣陳擇雄於94年6 月29
    日下午4 時許經民眾發現報警時，已氣絕身亡。被告2 人經
    警循查獲後，業由台灣桃園地方法院檢察署（下稱桃園地檢
    署）檢察官依法提起公訴，經本院以94年度訴字第1743號認
    定被告2 人涉犯強盜致人於死罪，判處被告丁○○、戊○○
    各有期徒刑16年、15年，嗣並經台灣高等法院以95年度上訴
    字第777 號刑事判決駁回上訴而告確定在案。
  (二)被告2 人前揭強盜致人於死之行為，不法侵害被害人陳擇雄
    致死，依民法第184 條第1 項前段、第185 條第1 項、第19
    2 條第1 項、第2 項、194 條等侵權行為相關規定，被告對
    原告所受下列損害，自應連帶負損害賠償責任。茲分述之：
  1.扶養費部分：
    原告己○○為被害人陳擇雄之配偶，賴陳擇雄之扶養以維持
    生活，茲陳擇雄因被告之不法侵害而死亡，使原告己○○之
    生活陷於困難，自得向被告請求連帶賠償其扶養費。查己○○為36年8 月30日生，現年58歲，依91年台灣地區簡易生命
    表所示，女性滿58歲時之平均餘命為26.32 年，及依國人93
    年平均每人每年民間消費支出為283,245 元計算，原告己○○得請求之扶養費金額為7,455,008 元，惟原告己○○育有
    子女丙○○、乙○○、甲○○等3 人，其中長女丙○○、次
    女乙○○均已出嫁，無扶養能力，應由其配偶陳擇雄及長子
    甲○○2 人平均分擔扶養義務，據此，原告己○○所受扶養
    費之損害應為上開費用之2 分之1 即3,727,504 元。
  2.喪葬費部分：
    陳擇雄之喪葬費用計97,040元，係由原告己○○支付，有估
    價單明細表可證。
  3.慰撫金部分：
    原告等為被害人陳擇雄之配偶、子女，因本件事故突然喪失
    至親，哀痛逾常，而被害人與被告素昧平生，竟無端遭被告
    強盜殺害，原告身心所受創痕，非筆墨所能形容，精神上受
    有極大痛苦，爰請求被告連帶賠償原告每人各100 萬元之精
    神慰撫金。
  4.合計被告應連帶賠償之金額，原告己○○部分為4,824,544
    元，原告丙○○、乙○○、甲○○部分則各為100 萬元。
三、證據：提出戶籍謄本共4 份、91年台灣地區簡易生命表影本
    1 份、國民可支配所得國民消費與國民儲蓄影本1 份、喪葬
    費估價單明細表影本1 份等為證。
乙、被告方面：
壹、被告丁○○部分：
一、聲明：原告之訴駁回。
二、陳述：
    對刑事判決認定之事實無意見，對於原告之主張及請求金額
    ，亦無意見。但被告丁○○目前因刑案在監執行中，無力清
    償原告。
三、證據：未提出證據。
貳、被告戊○○部分：
    未於最後言詞辯論期日到庭，惟據其之前到庭之聲明及陳述
    如下：
一、聲明：原告之訴駁回。
二、陳述：
    對刑事判決認定之事實無意見，對於原告之主張及請求金額
    ，亦無意見。被告戊○○目前尚在處理財產中，無力清償原
    告。
三、證據：未提出證據。
丙、本院依職權查詢兩造之薪資財產資料及調閱台灣高等法院95
    年度上訴字第777 號刑事判決1 份。
    理  由
一、本件被告戊○○經合法通知未於最後言詞辯論期日到場，核
    無民事訴訟法第386 條各款所列情形，爰依原告之聲請，由
    其一造辯論而為判決。
二、原告所主張：被告2 人共同強盜被害人陳擇雄財物並致其死
    亡之事實，為被告2 人所不爭執，而被告所涉犯行業經桃園
    地檢署檢察官依法提起公訴，經本院以94年度訴字第1743號
    認定被告2 人共同涉犯強盜致人於死罪，判處被告丁○○、
    戊○○各有期徒刑16年、15年，嗣經台灣高等法院以95年度
    上訴字第777 號刑事判決駁回上訴而告確定在案，亦有本院
    與台灣高等法院之前開刑事判決各1 份在卷可憑，足信為真
    。
三、按「因故意或過失，不法侵害他人之權利者，負損害賠償責
    任」，「數人共同不法侵害他人之權利者，連帶負損害賠償
    責任」，而「不法侵害他人致死者，對於支出醫療及增加生
    活上需要之費用或殯葬費之人，亦應負損害賠償責任。被害
    人對於第三人負有法定扶養義務者，加害人對於該第三人亦
    應負損害賠償責任」、「不法侵害他人致死者，被害人之父
    、母、子、女及配偶，雖非財產上損害，亦得請求賠償相當
    之金額」。又按，直系血親相互間，互負扶養之義務；負扶
    養義務者有數人時，直系血親卑親屬為第一順序之履行扶養
    義務人，同係直系卑親屬者，以親等近者為先，負扶養義務
    者有數人，而其親等同一時，應各依其經濟能力，分擔義務
    ；又夫妻互負扶養之義務，其扶養義務之順序與直系血親卑
    親屬同；民法第184 條第1 項前段、第185 條第1 項前段、
    第192 條第1 項、第2 項、第194 條、第1114條第1 款、第
    1115條第1 項第1 款、第2 項、第3 項、第1116條之1 前段
    分別定有明文。如前所述，被告2 人共同強盜被害人陳擇雄
    財物並致其死亡，又原告己○○為被害人之妻，原告丙○○
    、乙○○、甲○○則分別為被害人之子女，此有原告提出之
    戶籍謄本4 份在卷可憑，從而原告自得請求被告連帶負財產
    上與非財產上之損害賠償責任。
四、再者，原告所主張之各項損害賠償金額，均為被告所不爭執
    （被告丁○○部分，見本院95年8 月11日言詞辯論筆錄；被
    告戊○○部分，見本院95年4 月27日言詞辯論筆錄），是應
    認原告之主張均為可採。
五、綜上所述，原告依據侵權行為之法律關係，請求被告連帶給
    付原告己○○4,824,544 元，及連帶給付原告丙○○、乙○○、甲○○每人各100 萬元，暨均自起訴狀繕本送達之翌日
    即94年12月28日起至清償日止，按週年利率5 ％計算之法定
    遲延利息，為有理由，應予准許。
六、本件事證已臻明確，兩造其餘攻擊、防禦方法及提出未經援
    用之證據，核與判決結果不生影響，爰不一一論述，附此敘
    明。
七、據上論結，本件原告之訴為有理由，依民事訴訟法第385 條
    第1 項前段、第85條第2 項，判決如主文。
中    華    民    國    95    年    8     月    18    日
                  民事第三庭    法  官  周玉
以上正本係照原本作成
如對本判決上訴，須於判決送達後20日內向本院提出上訴狀
中    華    民    國    95    年    8     月    18    日
                                書記官  劉致芬


司法院資訊處製作；財團法人民間司法改革基金會備份。
